臺灣彰化地方法院民事裁定              100年度監字第149號
聲  請  人  陳慧珠
關  係  人  楊敦皓
上列當事人聲請選任特別代理人事件，本院裁定如下：
    主      文
選任楊月生（男、民國○○年○月○日生，身分證統一編號：Ｚ00000
0000號）為受監護宣告人楊敦皓辦理被繼承人楊年遺產處分事宜
之特別代理人。
聲請費用新台幣壹仟元由聲請人負擔。
    理      由
一、本件聲請意旨略以：聲請人為關係人即受監護宣告人楊敦皓
    之母及指定監護人，因辦理被繼承人楊年之遺產繼承，其行
    為與受監護宣告人楊敦皓利益相反，依法不得代理，而楊月
    生係為受監護宣告人楊敦皓父親同父異母的弟弟，為此爰依
    法聲請選定受監護宣告人之叔叔楊月生為其特別代理人，以
    利日後代為處理事務。
二、按監護人於監護權限內，為受監護人之法定代理人。監護人
    之行為與受監護人之利益相反或依法不得代理時，法院得依
    因監護人、受監護人、主管機關、社會福利機構或其他利害
    關係人之聲請或依職權，為受監護人選任特別代理人，民法
    第一千零九十八條定有明文。
三、經查：聲請人主張其為相對人即受監護人楊敦皓之母及指定
    監護人，因為辦理被繼承人楊年之遺產繼承，聲請人行為與
    受監護人之利益相反，依法不得代理，為處分遺產事宜時涉
    及自己代理與利益衝突等情，業據提出相關戶籍謄本21件、
    繼承系統表、土地謄本、本院100年度監宣字第103號監護宣
    告裁定書及親屬同意書10件在卷可稽，經核屬實，堪認聲請
    人之主張為真實。是聲請人即受監護人之母陳慧珠於辦理被
    繼承人楊年之遺產處分事宜，即涉及自己代理及利益衝突問
    題，查所謂「依法不得代理」係採廣義，包括民法第一百零
    六條禁止自己代理或雙方代理之情形，以及其他一切因利益
    衝突，法律上禁止代理之情形，且如未經訴訟程序，自應依
    實體法規定處理。又受監護人楊敦皓之叔叔楊月生，與楊敦
    皓等關係密切，且經楊月生以書狀陳明其為維護及保障楊敦
    皓之權利，願意擔任特別代理人等情，有其出具之同意書在
    卷可查，據此，衡情應能為其侄妥適辦理處分遺產事宜，復
    經其餘最近親屬同意其擔任受監護人楊敦皓之之特別代理人
    ，此有親屬同意書9件附卷可憑，且核於前揭法文規定，尚
    無不合，從而，聲請人聲請選任楊月生為受監護人楊敦皓辦
    理被繼承人楊年遺產事宜之特別代理人，於法有據，應予准
    許。
四、依非訟事件法第二十一條第一項前段，裁定如主文。
中    華    民    國   100    年    10    月    17    日
                    臺灣彰化地方法院家事法庭
                              法    官  謝仁棠
以上正本係照原本作成。
如對本裁定抗告，須於裁定送達後十日內向本院提出抗告狀，並
繳納抗告費用新臺幣一千元（須附繕本）。
中    華    民    國   100    年    10    月    17    日
                              書 記 官  陳如玲